【裁判字號】    98,易,1276
【裁判日期】    990125
【裁判案由】    詐欺
【裁判全文】
臺灣高雄地方法院刑事判決              98年度易字第1276號
公  訴  人  臺灣高雄地方法院檢察署檢察官
被      告  甲○○
上列被告因詐欺案件，經檢察官提起公訴（98年度偵字第19434
號），暨移送併辦（98年度偵字第32750 號），本院合議庭裁定
由受命法官獨任進行簡式審判程序，判決如下：
    主  文
甲○○犯幫助詐欺取財罪，累犯，處有期徒刑參月，如易科罰金
，以新臺幣壹仟元折算壹日。
    事  實
一、甲○○前曾因偽造有價證券案件，經本院以86年度訴字第
    1031號判決判處有期徒刑3 年2 月、1 年、10月，應執行有
    期徒刑4 年6 月確定，於民國94年6 月21日因縮短刑期假釋
    出監，而至96年4 月9 日假釋期滿未經撤銷，視為執行完畢
    。詎仍不知悔改，知悉國內社會常見之詐騙集團，經常利用
    他人之存款帳戶轉帳，以掩飾渠等犯罪之不法所得，逃避執
    法人員之查緝，而提供自己之金融帳戶、存摺、提款卡、印
    章及密碼予陌生人士使用，更常與財產犯罪密切相關，可能
    被不法犯罪集團所利用，以遂渠等詐欺犯罪及隱匿、掩飾渠
    等犯罪所得財物或財產上利益之目的，竟仍以縱有人以其金
    融帳戶實施詐欺取財犯行，亦不違背其本意之幫助犯意，於
    98年5 月21日約11時許，在高雄市○○○路高速公路下空軍
    一號客運站，以託運之方式，將其所申設之中華郵政公司大
    社郵局（下稱大社郵局）帳號00000000000000號帳戶之存摺
    、提款卡，寄送至臺北縣三重站，交付予某姓名年籍不詳之
    人使用，並於電話中告知對方其提款卡之密碼，嗣對方所屬
    之犯罪集團（下稱詐欺集團）成員於取得其上開大社郵局帳
    戶之存摺、提款卡及密碼後，即意圖為自己不法之所有，基
    於詐欺取財之犯意，先後於：
  (一)98年5 月21日18時許起至19時20分許，撥打數次電話予乙○○，分別自稱奇摩拍賣網站人員及彰化銀行人員，因乙○○
    購物付款過程發生疏失，需操作提款機取消自動扣款功能，
    致使乙○○陷於錯誤，於同日18時45分許，前往位於臺北市
    中正區○○○路上之台灣銀行自動櫃員機操作，將其所有彰
    化銀行帳戶中金額新臺幣（下同）2 萬9986元轉入甲○○所
    有之上開大社郵局帳戶中，嗣因乙○○發覺有異，始知受騙
    ，報警處理。
  (二)98年5 月21日20時許，撥打電話予丙○○，自稱網路購物公
    司人員，因丙○○購物付款過程發生疏失，需操作提款機更
    改付款功能，致使丙○○陷於錯誤，於同日21時42分許，前
    往位於臺北縣中和市○○路182 號之彰化銀行自動櫃員機操
    作，將其所有彰化銀行帳戶中金額2 萬9983元轉入甲○○所
    有之上開大社郵局帳戶中，嗣因丙○○撥打彰化銀行客戶服
    務電話確認，始知受騙，報警處理，循線查獲上情。
二、案經高雄市政府警察局三民第一分局移送臺灣高雄地方法院
    檢察署檢察官偵查起訴暨移送併案審理。
    理  由
一、本件被告甲○○所犯係死刑、無期徒刑、最輕本刑為3 年以
    上有期徒刑以外之罪，其於準備程序進行中，就被訴事實為
    有罪之陳述，經受命法官告知簡式審判程序之旨，並聽取當
    事人之意見後，本院合議庭認無不得或不宜改依簡式審判程
    序進行之情形，爰依刑事訴訟法第273 條之1 第1 項規定，
    裁定本件由受命法官獨任進行簡式審判程序。又本件卷內之
    物證、書證等證據，依同法第273 條之2 規定，不受同法第
    159 條第1 項關於傳聞法則規定之限制，依法均有證據能力
    ，合先敘明。
二、上開事實，業據被告甲○○於本院審理時坦承不諱，核與證
    人即被害人乙○○、丙○○於警詢中指訴之情節大致相符（
    見警卷第5 、7 ～8 頁），並有證人乙○○之臺灣銀行自動
    櫃員機交易明細表、臺北市政府警察局士林分局社子派出所
    受理詐騙帳戶通報警示簡便格式表、受理各類案件紀錄表、
    受理刑事案件報案三聯單、內政部警政署反詐騙案件紀錄表
    、證人丙○○之彰化銀行自動櫃員機交易明細表、臺北縣政
    府警察局中和第一分局中和派出所受理詐騙帳戶通報警示簡
    便格式表、受理各類案件紀錄表、受理刑事案件報案三聯單
    、內政部警政署反詐騙案件紀錄表、中華郵政股份有限公司
    高雄郵局98年12月11日高營字第0982003013號函暨檢附之立
    帳申請書、客戶歷史交易清單附卷可憑（見警卷一第20、21
    、23～25、28、29、31、33、34頁，本院易字卷第15～18頁
    ），足認被告之自白與事實相符，堪以採信。綜上，本案事
    證明確，被告犯行應堪認定，應依法論科。
三、按刑法上之幫助犯，係對於犯罪與正犯有共同之認識，而以
    幫助之意思，對於正犯資以助力，而未參與實施犯罪之行為
    者而言，最高法院著有75年度台上字第1509號、84年度台上
    字第5998號及88年度台上字第1270號判決意旨可供參照。是
    以，如未參與實施犯罪構成要件之行為，且係出於幫助之意
    思提供助力，即屬幫助犯，而非共同正犯。本件被告將申設
    帳戶之存摺、提款卡及密碼，交付予姓名年籍不詳之詐欺集
    團成員使用，雖使該集團之成員得基於詐欺取財之犯意，向
    被害人乙○○、丙○○施以詐術，致使上開被害人陷於錯誤
    ，匯款至被告提供之上開帳戶，遂行其詐欺取財之犯行，惟
    被告單純提供帳戶供人使用之行為，並不等同於向被害人施
    以欺罔之詐術行為，且亦無證據證明被告有參與詐欺取財犯
    行之構成要件行為，是被告所為，係對於詐騙集團成員遂行
    詐欺取財犯行，資以助力，揆諸上開判決意旨，自應成立幫
    助詐欺取財罪。故核被告所為，係犯刑法第30條第1 項、第
    339 條第1 項之幫助詐欺取財罪，爰依刑法第30條第2 項規
    定，按正犯之刑減輕之。又被告以一個幫助行為幫助詐欺集
    團詐得前揭2 名被害人之財物，係一行為而觸犯2 個幫助詐
    欺取財罪名，為想像競合犯，應依刑法第55條之規定，從一
    重處斷。被告有犯罪事實欄所載之前科紀錄，有臺灣高等法
    院被告前案紀錄表1 份在卷可考，其於5 年內故意再犯本件
    有期徒刑以上之罪，為累犯，應依刑法第47條第1 項加重其
    刑，並依法先加後減之。爰審酌被告將帳戶資料提供他人詐
    欺取財使用，紊亂社會正常交易秩序，並使不法之徒藉此輕
    易詐取財物，檢警難以追查緝捕，所造成之危害非輕，其行
    為確屬不該，犯後數度更改辯詞，本院為此調閱毫無關聯之
    資料，浪費司法資源，惟嗣後尚能知所錯誤，坦承犯行，態
    度尚可，及被害人遭受詐騙之金額非鉅等一切情狀，量處如
    主文所示之刑，並於考量被告之智識程度及經濟狀況後，諭
    知易科罰金之折算標準。另移送併案部分，與起訴之犯罪事
    實同一，本院自應併予審理，附此說明。
據上論斷，應依刑事訴訟法第273 條之1 第1 項、第299 條第1
項前段，刑法第30條第1 項前段、第2 項、第339 條第1 項、第
55條、第47條第1 項、第41條第1 項前段，刑法施行法第1 條之
1， 判決如主文。
本案經檢察官李怡增到庭執行職務。
中    華    民    國    99    年    1     月    25    日
                  刑事第十六庭  法  官  王靖茹
以上正本證明與原本無異。
如不服本判決，應於判決送達後10日內，向本院提出上訴狀。
中    華    民    國    99    年    1     月    25    日
                                書記官  陳鈺甯
附錄本案論罪科刑法條：
刑法第339條第1項
意圖為自己或第三人不法之所有，以詐術使人將本人或第三人之
物交付者，處5 年以下有期徒刑、拘役或科或併科1 千元以下罰
金。


司法院資訊處製作；財團法人民間司法改革基金會備份。
